【裁判字號】    89,毒抗,120
【裁判日期】    890310
【裁判案由】    聲請強制戒治
【裁判全文】
臺灣高等法院臺中分院刑事裁定                    八十九年度毒抗字第一二○號
    抗  告  人
    即  被  告  甲○○
    選任辯護人  郭登富
                張秀瑜
                陳大俊
右抗告人因違反毒品危害防制條例案件，經檢察官聲請強制戒治，不服臺灣台中地方
法院中華民國八十九年一月十二日第一審裁定（八十九年度毒聲第一四一號，聲請案
號：台灣台中地方法院檢察署八十九年度聲戒字第二號），提起抗告，並聲請停止強
制戒治之執行，本院裁定如左：
      主  文
抗告及聲請停止強制戒治均駁回。
      理  由
一、原審裁定意旨略以：抗告人即被告（下稱被告）甲○○前因施用毒品案件，經依
    本院八十七年度毒聲字第一九五三號及八十七年度毒聲字第三二四一號先後二次
    裁定送臺灣臺中看守所附設觀察勒戒處所觀察、勒戒後，認均無繼續施用毒品之
    傾向，分別經臺灣臺中地方法院檢察署檢察官以八十七年度偵字第一八○○七號
    、八十七年度偵字第二三七六七號為不起訴處分確定。惟查：被告甲○○復於民
    國八十八年四月十六日二十一時三十五分許之前三日內之不詳時間，在不詳地點
    ，以不詳方法，施用第二級毒品安非他命一次，被告甲○○雖否認施用安非他命
    之犯嫌，然被告甲○○於獲案時所採集之尿液，經送驗結果，呈現甲基安非他命
    陽性反應，此有台中市衛生局煙毒尿液檢驗成績書影本一份附卷可稽，足認被告
    甲○○復行施用安非他命之事實，被告甲○○係三犯毒品危害防制條例第十條第
    二項之罪，爰依同條例第二十條第三項但書規定，裁定被告甲○○令入戒治處所
    施以強制戒治一年等語。
二、抗告意旨略以：被告甲○○堅決否認有施用二級毒品安非他命之犯行，辯稱伊當
    時確係因感冒乃委託同事林吉隆就近在南投縣草屯鎮藥局購得感冒成藥「井田醫
    嗽糖漿」自行服用，不知服用該感冒成藥後採集尿液檢驗結困會呈安非他命陽性
    反應，伊於偵查程序中，曾聲請公訴人調取尿液複驗，以進一步確認係因服用成
    藥致呈現偽陽性安非他命反應，另因警員疏未於採取尿液後加以密封，而請求做
    ＤＮＡ比對，又聲請傳訊多位證人等情節，均未獲置理，原審法院對上開尿液複
    驗之聲請亦未再以精密之鑑定技術加以確認，而僅憑台中市衛生局粗糙之檢驗書
    即遽認抗告人三犯施用二級毒品罪，顯屬不當與率斷，因認原審判決有違無罪推
    定原則暨人權保障精神及刑事法罪疑惟輕之採證法則，為此提起本件抗告云云。
    又其緊急聲請意旨略以：本件被告甲○○涉嫌違反毒品危害防治條例係因檢察官
    於偵查中就移送機關所採取之尿液，依準確性較低之方式為檢驗，復未保存尿液
    以供複驗，以致被告提出伊在採尿前曾服用感冒藥後之尿液，可能因檢驗方式之
    準確性不足致生偽陽性反應，且有榮民總醫院之檢驗報告以資佐證，惟檢察官仍
    僅據初驗報告提出強制戒治之聲請，其採證原非堅強有據，詎料原審法院於檢察
    官提出聲請後，對被告就上開疑點所提出之諸多答辯亦均未斟酌，僅以「經核於
    法要無不合」短短數字為理由，遽為判決，核與法院審判刑事案件應遵守嚴格證
    據主義之要求，顯有不符，為免冤抑，徒增將來聲請冤獄賠償之勞費，因而聲請
    裁定停止本件強制戒治處分之執行等語。
三、經查被告甲○○於八十八年四月十六日，在台中市警察局第五分局採尿送驗結果
    ，有吸食第二級毒品安非他命之陽性反應，有台中市衛生局尿液來驗報告附在偵
    查卷可稽。被告甲○○所辯稱：服用感冒成藥「井田醫嗽糖漿」後尿液檢驗可能
    呈安非他命陽性反應乙節，固有其提出台北榮民總醫院臨床毒物科八十九年一月
    二十六日函可參（見本院卷第三十七頁），惟究竟其有無感冒？遍查全卷資料，
    並無合格醫師出具之診斷診明書可供依憑，雖證人即被告受僱人林吉隆、被告友
    人柯敬智及被告之妻楊玉美均於本院證稱：被告於八十八年四月中旬有身體不適
    ，受有感冒等情，附和被告甲○○之辯詞，惟上述證人分別為被告甲○○之受僱
    人、友人及配偶，所為證詞難免偏袒被告而為迴護之詞，自不足據其等證詞為有
    利被告甲○○之認定。又對於被告甲○○有無委託證人林吉隆購買感冒成藥「井
    田醫嗽糖漿」服用？經本院隔離訊問，被告甲○○於本院供陳：「我請他（指證
    人林吉隆）去草屯鎮買，該工地房屋即將交屋，我只包防漏工程，林某是我僱來
    施工師傅．．．失們早上還在別處作，下午才來，作補修、修尾的工件．．．幾
    樓不記得了，應是三房的公寓，廚房是開放的，在客廳我交待他去買．．．他買
    回來就喝一瓶，隔天中午在復興路戰基處附近工地又喝第二瓶，沒有其他人看見
    ，林某在我喝的時候也沒有看見」等語，然而證人林吉隆卻證述：「我們去頂樓
    作空心磚，在最頂樓私人住宅．．．我去買二瓶糖漿．．．我有看到他（指被告
    ）在開藥罐，我就走了」等語，其二人就在何處委託購買感冒成藥及被告甲○○
    有無當場喝下感冒藥，所敘述情節出入頗大而非一致，顯然係臨訟勾串，圖卸被
    告刑責之詞，非可據證人林吉隆之證詞，認為被告甲○○有購買「井田醫嗽糖漿
    」服用之事實。且被告甲○○有本件施用第二級毒品安非他命之犯行，經台灣台
    中地方法院檢察署檢察官偵查後，已於八十九年一月二十日以八十八年度偵字第
    一四三八二號提起公訴，有起訴書在卷可按。綜上所述，本件事證已臻明確，被
    告甲○○聲請在前開刑事訴訟程序確定前，停止本件抗告程序，核無必要。是原
    審依據首揭理由，以被告甲○○係三犯毒品危害防制條例第十條第二項之罪，依
    同條例第二十條第三項但書規定，裁定被告甲○○令入戒治處所施以強制戒治一
    年，核無不當，被告甲○○之抗告，並聲請停止強制戒治之執行，均無理由，應
    予駁回。
四、據上論斷，應依刑事訴訟法第四百十二條，裁定如主文。
中      華      民      國    八十九      年      三      月     十     日
                                  臺灣高等法院臺中分院刑事第七庭
                                        審判長法  官  劉  連  星
                                              法  官  林  秋  華
                                              法  官  江  錫  麟
右正本證明與原本無異。
不得抗告。
                                              書記官  謝  雅  惠
中      華      民      國    八十九      年      三      月   十四     日
                                                                        Ａ


司法院資訊處製作；財團法人民間司法改革基金會備份。
